【裁判字號】    89,上易,259
【裁判日期】    900409
【裁判案由】    詐欺
【裁判全文】
臺灣高等法院臺南分院刑事判決                    八十九年度上易字第二五九號
    上  訴  人  臺灣臺南地方法院檢察署檢察官
    被      告  乙○○
    選任辯護人  蔡雪苓
    被      告  甲○○
右上訴人因被告詐欺案件，不服臺灣臺南地方法院八十八年度易字第一八二九號，中
華民國八十八年十一月十六日第一審判決（起訴案號：臺灣臺南地方法院檢察署八十
七年度偵字第一四二九一號），提起上訴，本院判決如左：
    主  文
上訴駁回。
    事  實
一、公訴意旨略以：被告乙○○係台南市極光科技企業有限公司（下稱極光公司）負
    責人；被告甲○○為極光公司職員，負責公司產品銷售及規劃工作。陳、杜二人
    意圖不法所有，於民國（下同）八十六年四月十九日，在自由時報第二十五版刊
    登「獨佔百億市場，平面電燈，汽車發光貼紙，保証年收入幾千萬，徵縣市經銷
    商」之廣告，並宣稱：僅該公司有此產品。使告訴人丙○○見報後，循址至極光
    公司所屬工廠參觀，陷於錯誤、誤信廣告及說明，而於同年五月二日與極光公司
    簽訂經銷合約，由丙○○當場給付經銷權利金新台幣（下同）一百萬元給極光公
    司，復於同年六月二日在極光公司再交付五十萬元（計共繳經銷權利金一百五十
    萬元）；雙方約定依「高雄縣市總經銷設立行程表」之進度履行經銷合約內容。
    詎陳、杜二人於取得上開款項後，並未依「行程表」履行經銷合約，且丙○○經
    另訂貨所獲交付之極光公司產品（價值二十萬餘元），又屬有瑕疵之產品，與展
    示者不符，而經丙○○查詢結果，始知上開產品並非國內唯一，經丙○○多次與
    極光公司聯繫，極光公司皆無法提出無瑕疵之產品，迄同年底間極光公司即宣告
    停業，丙○○始知受騙。因認被告乙○○、甲○○二人共同涉有刑法第三百三十
    九條第一項之詐欺取財罪嫌云云。
二、按犯罪事實應依證據認定之，無證據不得推定其犯罪事實；又不能證明被告犯罪
    者，即應諭知無罪之判決，刑事訴訟法第一百五十四條、第三百零一條第一項分
    別定有明文。又按訴訟上用以證明事實之證據，須於通常一般人均不致有所懷疑
    ，而得確信其真實之程度者，始得據以為有罪之認定，倘其證明尚未達到此一程
    度，而有合理之懷疑存在，致無從為有罪之確信時，即應為無罪之判決，有最高
    法院七十六年台上字第四九八六號判例意旨可稽。再按刑法第三百三十九條第一
    項詐欺罪之成立，以意圖為自己或第三人不法之所有，以詐術使人陷於錯誤，而
    將本人或第三人之物交付為要件，所謂以詐術使人交付，必須被詐欺人因其詐術
    而陷於錯誤，若其所用方法，不能認為詐術，亦不致使人陷於錯誤，即不構成該
    罪，有最高法院四十六年台上字第二六Ｏ號判例可稽。
三、公訴人認被告二人涉有右揭詐欺犯嫌，係以（一）被告公司產品並非獨佔市場，
    亦非國內唯一，相類產品尚有「勝光發展股份有限公司」及「德儒開發有限公司
    」均有銷售；（二）被告無法提供與展示相同之產品給告訴人，被告似非自行生
    產，而係向他人轉購加工冒稱係自己公司產品；（三）被告未依雙方所簽定之「
    行程表」履行合約內容，並有報刊廣告、勝光公司與德儒公司廣告單、經銷設立
    行程表、經銷合約書及發光貼紙等附卷為其主要論據。然訊據被告甲○○雖坦承
    有以極光公司代表人名義與告訴人簽約，被告乙○○坦承有收受一百五十萬元權
    利金之事實，惟被告二人均堅決否認有何詐欺犯行，被告甲○○辯稱該汽車發光
    貼紙享有專利權，伊當時認為係獨占市場，伊所提供予告訴人之產品係告訴人所
    訂購者，並有依照「行程表」履約；被告乙○○則辯稱其僅係掛名負責人，並未
    參與本件交易等語。
四、經查：
（一）被告甲○○以極光公司代表人名義與告訴人簽約，授權告訴人銷售之產品「車
      用安全發亮貼飾」，係專利權人陳炳宏所取得中華民國新型第一Ｏ四三七八號
      專利（專利權期間八十四年九月二十一日至九十六年一月二十四日），有中華
      民國專利證書影本一紙附卷可稽（見台灣高雄地方法院檢察署八十七年度偵字
      第一三九二九號卷第九頁）。該專利由專利權人陳炳宏授權由極光公司獨家銷
      售，再由極光公司將高雄縣市之專屬銷售權授與告訴人丙○○，業據證人陳炳
      宏於原審法院調查時證述屬實（見原審八十八年十月一日訊問筆錄），並有極
      光公司與告訴人丙○○所簽訂之經銷專屬契約書影本一份附卷可稽（見上揭偵
      卷第四頁至第六頁），是本件極光公司所授與告訴人丙○○高雄縣市地區專賣
      權之產品「車用安全發亮貼飾」既係專利權人陳炳宏享有「新型專利」之產品
      ，其銷售權又僅授與極光公司，並未授與其他公司，極光公司亦僅將高雄縣市
      地區專賣權授與告訴人丙○○，則被告於主觀上認其產品為國內唯一，合屬常
      情。被告雖於廣告中稱「獨占百億市場、保證年收入千萬」等語，惟廣告只是
      要約之誘引，並非契約本身，被告刊登前揭廣告尚不構成施用詐術。
（二）按極光公司所交付之產品，據財團法人工業技術研究院鑑定結果，該等產品非
      但確實具有如專利說明書上所載之功能，使用三十四點五小時後並沒有黑點產
      生，亦即無告訴人所稱之瑕疵產生，告訴人之指訴可能係因其使用不當造成接
      觸不良所導致等情，有該鑑定書檢測書在卷足憑，況查告訴人自承被告所提供
      之產品與當初告訴人訂購者相同，但稱測試後一星期有黑點產生（見原審八十
      八年七月三十日、八月三十一日訊問筆錄），則被告既確有依告訴人所訂購之
      貨品交付與告訴人，如事後或有產生瑕疵，即可能係因告訴人使用不當造成接
      觸不良所導致，縱為產品本身之瑕疵亦屬民事債務不履行之問題；另被告究係
      自行生產該產品或委由他人生產，與產品之品質並無絕對關聯，均不足以據此
      論斷被告有詐欺之犯行。
（三）告訴人於八十六年五月二日與極光公司簽約後，被告甲○○有依「高雄縣市總
      經銷設立行程表」於五月十五日履行汽車樣品安裝及轉移，於五月十七日協助
      告訴人參加汽機車交通安全年展，於五月二十日有履行網路及電話系統架設，
      業經告訴人所自承，且有園遊會參展說明書影本附卷可參，足見被告確有履約
      之誠意，雖嗣後被告未依約定完成後續之進度，然究不能執此認定被告於「簽
      約之初」有為自己不法所有之意圖或施用詐術之犯行。
（四）又參以被告於告訴人與極光公司簽約後確有提供產品，直至八十六年十二月間
      始停業，期間長達七月餘，是被告並非於收受告訴人所交付之權利金後短期內
      即停業捲款而逃，足認被告於簽約之初並無為自己不法所有之意圖。
五、綜上各情相互參酌，被告既於主觀上無不法所有之意圖，客觀上又無施用詐術，
    公訴人所舉前開證據均不足以證明被告確有詐欺犯行，此外復查無其他積極證據
    足資佐證，既無法證明被告犯罪，揆諸前揭規定及說明，原審以查無積極之事證
    足資證明被告有詐欺犯行，因予諭知被告等無罪之判決，核無不合。檢察官上訴
    意旨引用告訴人書狀仍執前詞指摘原判決不當為無理由，應予駁回。
據上論結，應依刑事訴訟法第三百六十八條，判決如主文。
本案經檢察官王碧霞到庭執行職務。
中      華      民      國    九十      年      四      月      九      日
                                 臺灣高等法院臺南分院刑事第四庭
                                         審判長法  官
                                               法  官
                                               法  官
右正本證明與原本無異。
不得上訴。
                                        書記官
中      華      民      國    九十      年      四      月              日


司法院資訊處製作；財團法人民間司法改革基金會備份。
